臺灣板橋地方法院交通事件裁定　　　　　　　　　九十三年度交聲字第一四八七號
　　原處分機關　交通部公路總局臺北區監理所
　　異　議　人
　　即受處分人　乙○○
右列受處分人因違反道路交通管理處罰條例案件，對於交通部公路總局臺北區監理所
於中華民國九十三年九月二十四日以北監營字第裁四０─ＡＣＵ七九八七四五號違反
道路交通管理事件裁決書所為之裁決處分（原舉發案號：臺北市政府警察局九十三年
八月六日北市警交大字第ＡＣＵ七九八七四五號）不服，聲明異議，本院裁定如左：
        主  文
異議駁回。
        理  由
一、原處分意旨略以：車號八五六─ＭＱ號營業小客車，於民國九十三年八月六日上
    午八時二十六分許，在臺北市○○路與松隆路口處，因「行經有燈光號誌管制之
    交岔路口紅燈右轉（西往南）」、「違反闖紅燈（西往南），經警吹哨指揮停車
    制止時，拒絕停車駕駛人揮手後加速逃逸」（拒絕停車稽查而逃逸之違規，本院
    另以九十三年度交聲字第一四七九號審理）之違規事實，經警掣單逕行舉發，乃
    就「行經有燈光號誌管制之交岔路口紅燈右轉」之違規，依道路交通管理處罰條
    例第五十三條及第六十三條第一項第三款之規定裁處罰鍰新臺幣（下同）二千七
    百元，並記違規點數三點。異議人則以：伊曾打電話去台北市政府警察局信義分
    局，當時一位值班女警告知有一位員警看到伊違規而舉發，伊對此舉發深感不服
    ，臺灣是一個法治國家，用看到的字眼就判定違規，社會大眾是無法認同的，況
    警察辦案也要尋求證據，並不是用講的就算數，否則那還有法治可言，且伊駕駛
    計程車每日行經地點怎會記得清楚，而那麼大條馬路，起碼也有監視器，總不能
    毫無憑證僅以員警看到為斷云云，表明不服而提出異議。
二、按汽車駕駛人，行經有燈光號誌管制之交岔路口闖紅燈者，處一千八百元以上五
    千四百元以下罰鍰；汽車駕駛人有第五十三條情形者，除依原條款處罰鍰外，記
    違規點數三點，道路交通管理處罰條例第五十三條、第六十三條第一項第三款分
    別定有明文規定。
三、經查：
（一）乙○○之前開營業小客車於前揭時地闖紅燈行駛，且經警吹哨示意攔停時，拒
      絕停車接受稽查而逃逸之違規事實，業據證人即舉發員警甲○○到庭結證稱：
      「（問：本件交通違規是你舉發？）是的，九十三年八月六日早上七時至九時
      我在松山及松隆路口擔任交通整理勤務，當時我看到一部黃色計程車，廠牌是
      豐田，車號是八五六─ＭＱ，由松隆路西往東（應係西往南之口誤）右轉松山
      路，我就先吹哨用指揮棒指揮制止，駕駛人就不理會開走了」、「（問：逕行
      舉發經過？）看到違規之後我就制止而駕駛人沒有停，我就馬上把車號及違規
      時間記在我的筆記本上，我記得車型是ＣＡＭＥＲＹ，回去之後，我就寫工作
      紀錄簿，按照規定填單子舉發」、「（問：記得車子的顏色否？）記得，是紅
      底白色的，當時我與該車距離不到五公尺，看的很清楚，當時系爭計程車是空
      車，沒有乘客」、「（問：你制止駕駛人時，駕駛人有什麼動作？）當時駕駛
      人揮揮手就走了」等語明確（見本院九十三年十月二十六日訊問筆錄），並有
      臺北市政府警察局九十三年八月六日北市警交大字第ＡＣＵ七九八七四六號舉
      發違反道路交通管理事件通知單、臺北市政府警察局信義分局九十三年九月一
      日北市警信分交字第０九三六二九八九一００號函影本各一紙、證人庭呈工作
      紀錄簿一份在卷可稽；參以異議人於申訴書及本院調查中自承係以駕駛車號八
      五六─ＭＱ號營業小客車為業，並將車靠行於車行，且平日駕駛以臺北縣、臺
      北市為營業範圍等語，而異議人亦始終不排除該營業小客車於上開時地行經該
      處之可能，俱徵異議人當時有駕駛上開營業小客車行經該處有紅燈右轉違規之
      可能性甚高。再依據證人甲○○證稱其所舉發車輛係豐田ＣＡＭＲＹ，車牌顏
      色為紅底白色，且伊攔停上開營業小客車時與該車距離不到五公尺等情，證人
      證述該營業小客車之車牌號碼、車牌顏色、車型、廠牌等特徵，均與該車相符
      ，而證人甲○○為執行交通勤務之警察，對於記明車輛牌照號碼、車型等可資
      辯明之資料，為其業務內之事項，其觀察程度自較一般人更為專注，且舉發交
      通違規即為證人甲○○當時之勤務事項，舉發當時其與該營業小客車之距離不
      到五公尺，則其對於車輛紅燈右轉或不服稽查而逃逸之交通違規所為之反應動
      作當為熟稔。再參以證人甲○○與異議人素不相識，並無宿怨，自應無甘冒自
      身觸犯偽證罪之風險而設詞誣攀異議人之理，故證人即警員甲○○之證言，應
      為平允可信；此外，復無其他證據足認警員舉發時有看錯車牌之情形。顯見異
      議人所指不知有無經過舉發地點，員警可能看錯，若伊有錯會停車不可能加速
      逃逸等節，顯係事後卸責之詞，不足採信。
（二）另本件舉發時警員雖未當場拍照存證，然道路交通管理處罰條例第七條之二第
      一項第一款規定，汽車駕駛人有闖紅燈違規，因當場不能或不宜攔截製單舉發
      者，本得對汽車所有人逕行舉發處罰，而本件舉發員警亦就舉發經過於本院調
      查時到庭證述屬實，異議人自難以員警舉發時無採證照片云云，據為免責事由
      。且交通警察掣單舉發違反道路交通管理處罰條例所列之違規事實，本質上為
      行政處分，係公務員基於職務上之權力，依法就特定之具體事件所為之具公法
      上效果之單方行政行為，基於公務員為公法上行為具有公信力之原則，若無其
      他反證足以推翻，該行政處分當可被推定為真正，本此公信原則，立法者乃賦
      予行政機關制定違反道路交通事件統一裁罰標準及處理細則，使執勤警員得當
      機處分以達其維護交通秩序、安全之行政目的。是異議人辯稱本件員警逕行舉
      發，應提出證據以證明上開營業小客車有違規，起碼應有監視器，不能毫無憑
      證僅以員警看到為斷云云，並非足採。
四、綜上，異議人確於前揭時、地駕駛上開營業小客車行經有燈光號誌管制之交岔路
    口闖紅燈及拒絕停車接受稽查而逃逸之違規行為，至堪認定，異議人所辯尚無足
    採。原處分機關據以援引上揭規定，就「行經有燈光號誌管制之交岔路口紅燈右
    轉（西往南）」之違規，裁處罰鍰二千七百元，並記違規點數三點，於法有據，
    是本件異議為無理由，應予駁回。
據上論斷，應依道路交通管理處罰條例第八十七條第二項，道路交通案件處理辦法第
十九條，裁定如主文。
中　　　華　　　民　　　國　　九十三　　年　　　十　　　月　二十七　　　日
                                  臺灣板橋地方法院交通法庭
                                    　法  官  楊　志　雄
右正本證明與原本無異。
如不服本裁定，得自收受送達之日起五日內向本院提出抗告狀。
                                      書記官  胡  勤  義
中　　　華　　　民　　　國　　九十三　　年　　　十　　　月　二十七　　　日
